臺灣臺中地方法院刑事判決　　　　　　　93年度易字第2657號
公　訴　人　臺灣臺中地方法院檢察署檢察官
被　　　告　己○○
　　　　　　戊○○
上列被告等因詐欺案件，經檢察官提起公訴（九十三年度偵字第
六一二四號），本院判決如下：
    主  文
己○○、戊○○共同意圖為自己不法之所有，以詐術使人將本人
之物交付，己○○，累犯，處有期徒刑伍月，盧瑞豐處有期徒刑
參月，如易科罰金，均以參佰元折算壹日。
    犯罪事實
一、己○○前於民國八十九年間，因傷害案件，經本院判處有期
    徒刑四月確定，甫於九十年五月十三日執行完畢，仍不知悔
    改。於九十一年一月間，己○○與庚○○（業經本院發布通
    緝，俟到案後另行審結）均明知其為臺中市長春公園內之遊
    民，無固定工作，經濟困窘，並無資力分期繳納購車貸款，
    且庚○○亦無購車意願，竟因貪圖甲○○（俟到案後另行審
    結）所允諾之新臺幣（下同）一、二萬元之報酬，而與甲○○、戊○○（原名盧昶廷、盧泳勳）共同基於意圖為自己不
    法所有之犯意聯絡，謀議先由甲○○負責向「阿榮汽車商行
    」、「三元汽車商行」之負責人丁○○洽購車牌號碼Ｗ４─
    ２６１６號自小客車後，將該車過戶至庚○○名下，再由庚○○及己○○分別出面擔任借款人、連帶保證人，而委由從
    事代辦汽車貸款業務之戊○○透過和潤企業股份有限公司（
    以下簡稱和潤公司）向遠東國際商業銀行（以下簡稱遠東銀
    行）以該自小客車申辦動產擔保抵押貸款（起訴書誤載為「
    以附條件買賣方式申辦汽車貸款」），而戊○○則利用其代
    辦有關汽車貸款業務，熟悉相關貸款徵信程序之便，依甲○○所提供關於庚○○及己○○相關不實之服務單位名稱、地
    址、電話，代為填具汽車貸款申請書，交付和潤公司，和潤
    公司於徵信，並委由戊○○於九十一年一月三十一日代為與
    庚○○及己○○對保後，即出具核貸建議書予遠東銀行，致
    遠東銀行之承辦人員因而陷於錯誤，同意庚○○動產擔保抵
    押貸款之申請，貸款金額二十八萬元，約定庚○○應自九十
    一年三月六日起至九十四年二月六日止，分三十六期清償，
    每月清償本息一萬零三百八十八元。嗣遠東銀行於同年二月
    六日如數將貸款金額撥付至甲○○等人指定之丁○○設於合
    作金庫銀行昌平分行之帳戶內。己○○、戊○○、甲○○及
    庚○○於詐得遠東銀行撥付之貸款後，即由甲○○將上開車
    牌號碼Ｗ４─２６１６自小客車遷移不知去向，嗣僅繳交一
    期分期款後，餘款分文未付。和潤公司於九十一年五月二十
    八日受讓遠東銀行上開抵押債權，屢經催告庚○○及己○○
    依約清償，並追索該部車輛無著，受有損害後，始查悉上情
    。
二、案經和潤公司訴由臺灣臺中地方法院檢察署檢察官偵查起訴
    。
    理  由
一、訊據被告己○○固直承辦理本件汽車貸款之時，其與同案被
    告庚○○均住在長春公園，以打臨時工維生，且均無買車、
    繳納分期款之能力，是因為缺錢，同案被告甲○○表示其二
    人只要辦理汽車貸款，就可以獲取一、二萬元之報酬，所以
    才依同案被告甲○○指示在辦理汽車貸款之契約上簽名，其
    當時並未在富國企業社工作等情，惟矢口否認有何詐欺取財
    犯行，辯稱：伊嗣後並未拿到報酬，是被騙、被利用去辦理
    貸款云云。另訊之被告戊○○固就其經由同案被告甲○○介
    紹，認識被告己○○及同案被告庚○○後，透過和潤公司向
    遠東銀行以同案被告庚○○名下之自小客車申辦動產擔保抵
    押貸款，並依同案被告甲○○所提供關於庚○○及己○○之
    服務單位名稱、地址、電話，代為填具汽車貸款申請書，交
    付和潤公司，由和潤公司於徵信過件後，再由其於九十一年
    一月三十一日在長春公園為庚○○及己○○對保等情，坦認
    不諱，惟矢口否認有何詐欺取財犯行，辯稱：伊只認識甲○○，本件是甲○○將車主及保證人資料、行車執照傳真給伊
    ，伊再依據資料填寫貸款申請書及送件，之後就是由和潤公
    司徵信，等過件後，再辦理對保，均是依程序辦理，己○○
    、庚○○有無工作證明，並非必要條件，主要是由和潤公司
    徵審，伊辦理本件僅獲得二千多元之獎金云云。經查：
  (一)上揭犯罪事實，業據告訴代理人乙○○於警詢、偵查中指訴
    甚詳（見九十一年度偵字第一九五五一號偵查卷宗第一五頁
    、偵緝卷第五○頁），並經證人即「阿榮汽車商行」、「三
    元汽車商行」之負責人丁○○於偵查中證述：車牌號碼Ｗ４
    ─２６１６號自小客車，是甲○○介紹他人來買的，買主何
    人伊不清楚，車款是辦理全額貸款，由銀行將貸款直接匯入
    伊合庫帳戶內，戊○○是來與伊接洽銀行匯款之事，己○○
    及庚○○伊並未見過，該車是伊親自交給甲○○等語（見偵
    緝卷第六八頁、九十三年偵字第六一二四號偵查卷宗第七一
    頁）、證人即遠東銀行臺北民權分行職員丙○○於本院審理
    時證稱：遠東銀行是與和潤公司合作，貸款之對保、徵信均
    是委託和潤公司人員處理，並與和潤公司約定，如果客戶有
    不按期繳款情形，和潤公司即必須將債權買回，本件借款債
    權，亦經和潤公司買回等語（見本院卷第二二六至二三○頁
    ），均甚明確，且有貸款借據暨動產抵押契約書、動產擔保
    交易動產抵押設定債權人變更登記申請書、存證信函、和潤
    公司訪視紀錄及照片、遠東銀行汽車貸款申請書、遠東銀行
    臺北民權分行九十三年十月二十八日（９３）遠銀權字第１
　　０２號函、遠東銀行放款明細分類帳、和潤公司之申請書維
　  護、撥款帳戶資料維護、進件明細表、撥款確認一覽表、業
    代資料維護、撥款帳戶資料、車牌號碼Ｗ４─２６１６號自
    小客車違規查詢表、交通部公路總局臺中區監理所豐原監理
    站中監豐字第０９３００１７５９９號函所檢附汽車車主歷
    史資料、汽車異動歷史查詢、汽車車籍查詢、汽（機）車各
    項異動登記書、汽（機）車過戶申請登記書、汽車新領牌照
    登記書、交通部公路總局新竹區監理所苗栗監理站九十三年
    十月二十八日竹監苗字第０９３００１１１７６號函所附汽
    （機）車過戶登記書各一份附卷可稽（見九十一年度偵字第
    一九五五一號偵查卷宗第一○至一二、一九頁、偵緝卷第五
    四、五六頁、九十三年度偵字第六一二四號偵查卷宗第五六
    至六○、六二至六四、六六至六八、九四至九九頁）。
  (二)查被告己○○於偵查中供稱：是透過朋友認識阿華（即同案
    被告甲○○），有談及伊缺錢之事，阿華才介紹伊當保證人
    ，並說如果辦妥貸款，會給伊一個紅包，因為知道庚○○也
    缺錢用，所以才拉他一起辦，當時伊與庚○○均無能力買車
    ，有將缺錢之情形告訴阿華等語（見偵緝卷第六八、七七、
    七八頁）；又於本院準備程序及審理時供述：伊無能力及意
    願買車，是甲○○說只要在伊與庚○○提供之文件上簽名，
    就可拿到一、二萬元，當時庚○○與伊均住在長春公園，以
    打臨時供維生，沒有固定收入，伊並未在富國企業社工作，
    與庚○○均無能力買車，亦無法繳納分期款，是伊介紹甲○○跟庚○○認識，庚○○與伊均是因為缺錢，才依甲○○所
    說之方式去做，以獲取報酬，當時就有要去騙取汽車貸款之
    意思等語（見本院卷第二○○、二○一、二四二、二四三頁
    ）；另同案被告庚○○亦於偵查中供稱：伊在九十一年初，
    都是住在臺中市南區長春公園，伊沒有買車，是阿億（即被
    告己○○）說他朋友要買車，沒有保證人，要叫伊當保證人
    ，後來己○○之朋友拿保證書，在長春公園外面，己○○朋
    友之車內簽名蓋章等語，足證被告與同案被告庚○○於本件
    汽車買賣、設定動產抵押貸款之際，均係居住於長春公園之
    遊民，工作亦不固定，並無能力及意願購買汽車，抑或負借
    款連帶保證人之清償責任，僅係依同案被告甲○○之指示，
    分別擔任購車、貸款之人頭甚明。兼以依被告己○○所供，
    其與同案被告庚○○充當本件購車、貸款之人頭，所得之報
    酬僅為一、二萬元，約為其二人所須支付本息（三十三萬六
    千元）之約百分之三至六，其二人卻要連帶負擔三十三萬六
    千元之債務等情觀之，如謂被告己○○及同案被告庚○○會
    為獲取一、二萬元之報酬，而甘願負擔三十三萬六千元之債
    務，亦悖於常理，益彰被告己○○與同案被告庚○○並無清
    償購車分期款之意願。復參以被告己○○於本院準備程序及
    審理時供述：甲○○說他只會繳納三、四期分期款後，就不
    會再繳了，他也沒有叫伊及庚○○要繳款等情（見本院卷第
    二○一、二四五頁），亦足證同案被告甲○○自始即無完納
    分期款之意願。準此，被告己○○及同案被告庚○○本身既
    無清償分期款之意願及能力，復已認知同案被告甲○○亦無
    支付分期款之可能，仍貪圖一、二萬元之報酬，而擔任購車
    及貸款之人頭，足證被告己○○、同案被告庚○○與甲○○
    ，確有騙取遠東銀行貸款之不法所有意圖，允無疑義。至同
    案被告庚○○雖於偵查中供稱其係擔任保證人云云，惟查，
    其登記為車牌號碼Ｗ４─２６１６號自小客車之車主，且為
    本件貸款及動產抵押契約之借款人，而非連帶保證人等情，
    有前揭汽（機）車過戶申請登記書、貸款借據暨動產抵押契
    約書各一份附卷可參，是被告庚○○上開所供，顯有誤會，
    併此敘明。
  (三)再者，被告己○○及庚○○於辦理本件動產貸款之際，係居
    住於長春公園之遊民，無固定工作，己○○並未在富國企業
    社工作等情，業如前述。惟觀諸前揭遠東銀行汽車貸款申請
    書上（見九十三年度偵字第六一四二號偵查卷宗第五七頁）
    ，卻記載同案被告庚○○係在淮國汽車修配廠擔任引擎技師
    ，年資十三年，年所得五十五萬元；被告己○○則在從事礦
    泉水批發之富國企業社擔任行銷主任，年資七年等情，足證
    該汽車貸款申請書上所載被告己○○及同案被告庚○○之工
    作情形，均係虛偽不實之事，被告己○○及同案被告庚○○
    、甲○○，明知如此，卻仍諉以此不實之事項，表明被告己○○及同案被告庚○○均有穩定之工作收入，而有能力支付
    分期款，致和潤公司徵信後，依據上開不實資訊，出具核貸
    建議書予遠東銀行，致遠東銀行之承辦人員因而陷於錯誤，
    同意庚○○動產擔保抵押貸款之申請，自屬詐術之施用，並
    因而致遠東銀行陷於錯誤，同意並撥付貸款，而生財產上損
    害，灼然至明。綜上，被告己○○與同案被告庚○○、甲○○確有共同詐欺之行為，堪以認定。至被告己○○辯稱：事
    後伊並未拿到報酬等語，縱係屬實，亦僅係其與其他共犯間
    分贓不均之問題，殊不影響其詐欺取財罪名之成立。
  (四)被告戊○○雖始終否認與被告己○○、同案被告甲○○及庚○○有詐欺之犯意聯絡及行為分擔，惟查被告己○○於本院
    準備程序時已供稱：戊○○知道伊及庚○○沒有能力買車，
    是甲○○找他來，與伊及庚○○在豪華戲院旁，商談買車的
    事情，他知道伊與庚○○都在打臨時工等語（見本院卷第二
    ○一頁）；並於本院審理時供陳：戊○○知道甲○○是透過
    阿國叫伊及庚○○出面買車，貸款下來後，要給伊及庚○○
    一、二萬元之報酬等語（見本院卷第二四五頁）；且曾於偵
    查中即以證人身分結證稱：是戊○○教伊及庚○○買車辦貸
    款，辦理本件貸款時，戊○○知道伊有無買車能力，是在與
    阿華（即同案被告甲○○）及戊○○商量過，才找庚○○當
    車主等語（見偵緝卷第七六、七八頁）；復於本院審理時具
    結表示其於偵查、本院準備程序及審理中所言均屬實，是被
    告己○○前揭證言，既經具結之可靠性擔保，即堪以採信。
    又被告己○○於偵查時證述：係向台新銀行貸款云云，惟查
    被告己○○業於本院審理時已供稱：除本件外，並未做過其
    他相關之事等語（件本院卷第二四四頁）；而本件被告己○○及同案被告庚○○申辦貸款之對象係遠東銀行，業如前述
    ，堪認被告己○○於偵查中之上開供述，應係時隔日久，記
    憶不清所致，其於偵查中所供述或證述關於買車貸款之經過
    ，應即係本件向遠東銀行貸款之過程無誤。
  (五)又被告戊○○於本院審理時供稱：辦理貸款需要國民身分證
    正反面影本、工作資料；辦理對保程序，則須本人出面，且
    要有國民身分證、印章、工作證明文件，包括健保、勞保資
    料，如果提不出來，可以其口述內容填寫，伊有要求庚○○
    及己○○提供勞、健保資料及扣繳憑單，不然也要有在職證
    明，後來他們說提不出來，所以伊就先幫他們送件，如果有
    過就過，沒過就算了，伊有問甲○○關於己○○及庚○○之
    工作及收入狀況，但未問他們本人等語（見本院卷第二三八
    、二三九頁）。惟查，被告戊○○既親自與被告己○○及庚○○本人對保，則其應可當面向其二人詢問關於其工作之地
    點及收入等相關事項，以瞭解其實際狀況，惟被告戊○○卻
    捨此圖而不為，反係向甲○○詢問，此舉顯有違常情，而足
    以啟人疑竇。其次，如同案被告庚○○及被告己○○確分別
    在淮國汽車修配廠擔任引擎技師、在從事礦泉水批發之富國
    企業社擔任行銷主任，則要其提出在職證明，甚或勞、健保
    資料、扣繳憑單等工作證明文件，應均非難事，然被告己○○及同案被告庚○○竟連只須由其任職公司出具之在職證明
    均無法提供，被告戊○○憑藉從事代辦汽車貸款之經驗，應
    足以判斷被告己○○及同案被告庚○○所口述之工作及收入
    情形，即由其代為填載之汽車貸款申請書上之資料，均為虛
    假。再者，被告戊○○於偵查中已供稱：一般對保是到車行
    或車主家中對保等語（見偵緝卷第七七頁），惟本件貸款係
    由被告戊○○與己○○、同案被告庚○○在長春公園簽名、
    對保等情，分據被告戊○○於偵查、本院準備程序及審理時
    （見他卷第二六頁、九十三年度偵字第六一二四號偵查卷宗
    第七三頁、本院卷第六五、二三四、二三五頁）；被告己○○於偵查、本院審理時（見偵緝卷第六八頁、本院卷第二四
    五頁）；同案被告庚○○於偵查時（見偵緝卷第六五頁），
    分別供述一致（見他卷第二六頁、本院），而堪採信。是被
    告戊○○於辦理本件對保程序時，不僅未於車主即同案被告
    庚○○住所或車行進行對保，復未要求被告己○○及庚○○
    提出工作證明文件，而均與其平日對保之慣例，迥然有異，
    其對此又未能提出合理之說明；況其於偵查中又已供承：在
    與己○○及庚○○對保時，有懷疑他們繳不起貸款等語（見
    他字卷第二六頁）；復於本院審理時復再度供認上情（見本
    院卷第二三九頁），綜觀上情，益證被告己○○證述：被告
    戊○○知道伊與同案被告庚○○均無買車之能力，伊二人辦
    理本件貸款係為獲取一、二萬元之報酬等情，誠屬可信。
  (六)被告戊○○既知悉被告己○○及同案被告庚○○均無償還分
    期款之能力，僅係貪圖同案被告甲○○所允諾之一、二萬元
    之報酬，而以不實之工作、收入資訊，向遠東銀行以動產擔
    保抵押之方式申辦貸款，仍將上開不實事項，填載於汽車貸
    款申請書上，並代為向遠東銀行委託徵信之和潤公司送件，
    其與被告己○○、同案被告庚○○及甲○○共同詐騙貸款之
    行為，應有犯意聯絡及行為分擔，堪以認定。
  (七)至同案被告甲○○雖於本院準備程序時供稱：是己○○要買
    車，庚○○是他自己找的保證人，伊帶他們車行對保，他們
    並未提及缺錢之事，伊只負責將帶到車行與丁○○簽約，己○○及庚○○有親自將其工作證明文件交給戊○○云云（見
    本院卷第一四三、一四四頁）。惟查其所供與被告二人之供
    述、證人丁○○之證言，有諸多不符之處，且其與被告二人
    就本案既有共犯之關係，利害與共，其供述難免避重就輕，
    以圖同卸刑責，是其此部分供述，自難作為有利於被告二人
    之認定。
  (八)另遍觀被告己○○、同案被告庚○○與遠東銀行所訂立之貸
    款借據暨動產抵押契約書，就於債權未清償前，為動產抵押
    標的物之車牌號碼Ｗ４─２６１６號自小客車之存放地點乙
    節，並無明文約定，因此，雖同案被告庚○○為動產擔保交
    易之債務人，且於遠東銀行撥付貸款後，該車即由同案被告
    甲○○遷移不明，其行為仍與動產擔保交易法第三十八條所
    定「遷移」之要件有間，而不能以動產擔保交易法第三十八
    條相繩，並令被告己○○及戊○○依刑法第三十一條，同負
    共犯之責，併此敘明。
　(九)基於前述事證，被告二人所辯，均無足採，其共同詐欺取財
  　犯行，均事證明確，堪以認定，應予論罪科刑。
二、核被告二人所為，係犯刑法第三百三十九條第一項之詐欺取
    財罪，被告二人與同案被告甲○○及庚○○，有犯意聯絡及
    行為分擔，均為共同正犯。被告己○○前於八十九年間，因
　　傷害案件，經本院判處有期徒刑四月確定，甫於九十年五月
　　十三日執行完畢，有臺灣臺中地方法院檢察署刑案資料查註
　  紀錄表及臺灣高等法院被告全國前案紀錄表各一份在卷可按
    ，其於有期徒刑執行完畢後五年內，再犯本件有期徒刑以上
    之罪，為累犯，應依法加重其刑。爰審酌被告己○○正值壯
    年，竟不思循正當途徑，憑一己勞力賺取生活所需，竟藉詐
    騙他人獲取不法利益；而被告戊○○利用其代辦汽車貸款之
    經驗，而與被告己○○、同案被告庚○○及甲○○共謀詐騙
    貸款，以圖賺取二千元之獎金，對告訴人造成損害非輕，且
    被告二人犯罪後復未與告訴人和解，且仍狡詞飾過，顯見並
    無認錯悔過之意，態度不佳，惟念被告戊○○僅因本件犯罪
    獲得二千元之獎金，被告己○○則分文未得，其二人於本件
    犯罪參與之程度及其素行等一切情狀，分別量處如主文所示
    之刑，並均諭知易科罰金折算標準。
三、被告戊○○、己○○雖分別聲請傳喚同案被告甲○○、庚○○為證，惟查，同案被告庚○○經本院傳拘未獲，現已發布
    通緝；另同案被告甲○○亦經傳未到，然本件事證已明，核
    無待同案被告甲○○、庚○○到庭為證之必要，併此敘明。
四、末按，連續犯之所謂出於概括犯意，必須其多次犯罪行為自
　　始均在一個預定犯罪計劃以內，出於主觀上始終同一犯意之
  　進行，若中途另有新犯意發生，縱所犯為同一罪名，究非連
    續其初發的意思，即不能成立連續犯，最高法院著有七十年
    臺上字第六二九六號判例可資參照。查被告戊○○（即盧泳
    勳）因涉有於八十七年九月起至八十八年八月間止，與案外
    人陳明旺等人設立鼎盛開發車業有限公司，以預售有折扣之
    市面上各種新車收取定金之方式，向預購車之消費者胡蘇辰
    等人詐欺取財之罪嫌，而經臺灣高雄地方法院檢察署檢察官
    於九十年十二月二十八日提起公訴，刻正由臺灣高雄地方法
    院審理中（案號：九十一年重訴字第九號）等情，有臺灣高
    等法院被告全國前案紀錄表及起訴書各一份在卷可稽。而被
    告戊○○於本院審理時已供稱：該案與本件情形不同，並無
    關係等語（見本院卷第二三五頁），且觀之本件被告戊○○
    詐欺取財之方法，與現繫屬於臺灣高雄地方法院之前案，大
    相逕庭，且時間亦間隔一年以上，縱認被告戊○○前案之詐
    欺取財犯行得以證明，亦顯與本件詐欺取材犯行，自始非出
    於同一犯罪計劃之內，本件係另行起意所為，二者應無連續
    犯之裁判上一罪之關係，附此敘明。
據上論斷，應依刑事訴訟法第二百九十九條第一項前段，刑法第
二十八條、第三百三十九條第一項、第四十七條、第四十一條第
一項前段，罰金罰鍰提高標準條例第一條前段、第二條，判決如
主文。
本案經檢察官黃仁宏到庭執行職務。
中    華    民    國    94    年     8      月    3 　日
                  刑事第四庭  審判長法  官  黃文進
                                    法  官  黃家慧
                                    法  官  郭妙俐
上正本證明與原本無異。
如不服本判決，應於判決送達後十日內向本院提出上訴狀，上訴
於臺灣高等法院臺中分院（須附繕本）。
                                    書記官  黃雅青
中    華    民    國    94    年     8      月    3 　日
附錄論罪科刑法條：
中華民國刑法第339條
 (普通詐欺罪)
意圖為自己或第三人不法之所有，以詐術使人將本人或第三人之
物交付者，處五年以下有期徒刑、拘役或科或併科一千元元以下
罰金。
以前項方法得財產上不法之利益或使第三人得之者，亦同。
前二項之未遂犯罰之。
